【裁判字號】    98,再,4
【裁判日期】    981120
【裁判案由】    再審之訴
【裁判全文】
臺灣苗栗地方法院民事裁定                98年度再字第4 號
再審原告    乙○○
訴訟代理人  邱鎮北律師
再審被告    佳幸科技工程股份有限公司
法定代理人  甲○○
上列再審原告對於民國96年9 月7 日本院96年度促字第11461 號
確定支付命令，提起再審之訴，本院裁定如下：
    主  文
再審之訴駁回。
再審訴訟費用由再審原告負擔。
    理  由
一、再審意旨略以：再審被告前於民國96年8 月31日以再審原告
    與訴外人楊思蜀共同侵占款項為由，向本院聲請對再審原告
    與楊思蜀核發96年度促字第11461 號支付命令，並經寄存送
    達而確定。而再審被告僅依楊思蜀將盜領款項匯入再審原告
    之銀行帳號，即認再審原告有共同侵佔之侵權行為，與民法
    第184 條第1 項之侵權行為以故意或過失為要件之規定不符
    ，再審被告應就再審原告有故意或過失負舉證責任，並由再
    審原告就再審被告之主張為完整之攻擊防禦，惟原審支付命
    令未踐行實質審理程序，就再審原告有共同侵權行為之事實
    竟以書面審理，並核發支付命令，有違民事訴訟法第508 條
    第1 項之規定及最高法院58年台上字第1421號判例、80年度
    台上第1462號裁判意旨，實有民事訴訟法第496 條第1 項第
    1 款規定「適用法規顯有錯誤者」之情形。又再審被告曾對
    再審原告向臺灣新竹地方法院檢察署提出刑事侵占告訴，經
    該署檢察官於98年2 月18日偵查終結，因認再審原告與楊思
    蜀並無犯意聯絡及行為分擔，以98年度偵字第1120號對再審
    原告為不起訴處分確定，再審原告並於98年3 月16日收受該
    不起訴處分書，該不起訴處分書乃未經斟酌之證據，如經斟
    酌，再審原告應可受較有利益之裁判，合於民事訴訟法第
    496 條第1 項第11款「為判決基礎之民事、刑事、行政訴訟
    判決及其他裁判或行政處分，依其後確定之裁判或行政處分
    已變更者」之再審事由。且因原審支付命令係寄存送達，再
    審原告直至98年9 月30日始拿到本院96年度促字第11461 號
    卷之閱卷資料而知悉上情，應自知悉時起算，為此依民事訴
    訟法第521 條、第496 條第1 項第1 款、第11款規定，於30
    日之不變期間內提起本件再審之訴等語。
二、按對於確定支付命令有第496 條第1 項之情形者，得提起再
    審之訴，並以原支付命令之聲請，視為起訴，民事訴訟法第
    521 條第2 項定有明文。次按再審之訴，應於30日之不變期
    間內提起；前項期間，自判決確定時起算，判決於送達前確
    定者，自送達時起算；其再審之理由發生或知悉在後者，均
    自知悉時起算。但自判決確定後已逾5 年者，不得提起，民
    事訴訟法第500 條第1 項、第2 項分別定有明文。末按再審
    之訴不合法者，法院應以裁定駁回之，民事訴訟法第502 條
    第1 項規定明確。
三、經查，再審原告自95年4 月6 日起遷入設籍在苗栗縣苗栗市
    ○○○街436 號3 樓，本件支付命令係於96年9 月19日寄存
    送達原告上開戶籍地址，本件支付命令之送達即屬合法。因
    再審原告未於收受支付命令後20日內提出異議，故該支付命
    令於96年10月19日即告確定，此據本院調閱96年度促字第11
    461 號支付命令卷宗查明無誤。再審原告雖主張其經台灣新
    竹地方法院檢察署為不起訴處分，於98年3 月16日收受該不
    起訴處分書，且因本件支付命令係寄存送達，原告直至98年
    9 月30日方至本院閱覽本件支付命令卷宗，而知悉有前開再
    審事由，尚未逾30 日 之不變期間云云。惟查，再審原告曾
    於98年3 月18日申請閱覽本件支付命令卷宗，且於同日閱畢
    ，本院亦核蓋「98.3.18 已閱」戳章於其聲請閱卷狀上（見
    該支付命令卷宗），而再審原告自承其於98年3 月16日即收
    受前揭不起訴處分書，可知再審原告至遲應於98年3 月18日
    閱卷完畢時即知悉有其所主張之再審事由存在，是其主張係
    於98年9 月30 日 方取得本件支付命令之閱卷資料而知悉有
    再審事由，無足取信。況再審原告曾就本件支付命令對再審
    被告提起再審之訴主張有民事訴訟法第496 條第1 項第13款
    之再審事由，並於該案中主張再審之不變期間應自98年3 月
    16日收受新竹地方法院檢察署之不起訴處分書起算，此據本
    院調閱98年度再字第1 號卷宗核閱無誤，其於本件以同一不
    起訴處分書就同一支付命令主張有其他款再審事由，卻主張
    係於98年9 月30日方得知本件支付命令內容，益見其主張之
    知悉再審理由之時點不可採信。再審原告既於98年3 月18日
    即已知悉其所稱之再審事由，然其遲至同年10月29日始提起
    本件再審之訴，有本院收狀章蓋於起訴狀上可稽，已逾30日
    之不變期間，原告提起再審之訴為不合法，應以裁定駁回之
    。
四、據上論結，本件再審之訴為不合法，依民事訴訟法第502 條
    第1 項、第95條、第78條，裁定如主文。
中    華    民    國    98    年    11    月    20    日
                        民事庭法  官  楊中琪
以上正本係照原本作成。
如不服本裁定應於送達後10日向本院提出抗告狀，並繳納抗告費
新台幣1,000元。
                              書記官  李曉君
中    華    民    國    98    年    11    月    20    日

司法院資訊處製作；財團法人民間司法改革基金會備份。
